【裁判字號】    97,訴,82
【裁判日期】    970501
【裁判案由】    傷害致死
【裁判全文】
臺灣桃園地方法院刑事判決                97年度訴字第82號
公  訴  人  臺灣桃園地方法院檢察署檢察官
被      告  甲○○
指定辯護人  本院公設辯護人  林銘宏
上列被告因傷害致死案件，經檢察官提起公訴（九十六年度偵緝
字第一四０六號），本院判決如下：
    主  文
甲○○共同傷害人之身體，因而致人於死，累犯，處有期徒刑柒
年陸月。
    事  實
一、甲○○前於民國八十五年間犯槍砲彈藥刀械管制條例、麻醉
    藥品管理條例、藥事法等案件，經法院分別判處有期徒刑一
    年六月、六月、四月，並定應執行刑為有期徒刑二年一月確
    定，嗣於八十九年一月十九日執行完畢。
二、詎甲○○仍不知悔改，於九十三年十一月二十三日夜間十一
    時許，在桃園縣大園鄉「好朋友ＫＴＶ酒店」與徐龍斌、邱
    奕龍、陳健智等人飲酒，席間甲○○因細故毆打徐龍斌（傷
    害部分未據告訴），為免繼續爭執，徐龍斌駕車載陳健智離
    開，惟於途中徐龍斌接獲邱奕龍來電稱甲○○欲向其道歉，
    因而折返，而於翌日（二十四日）凌晨零時許，赴同鄉海口
    村一鄰一號「福元開心餐廳」甲○○之宿舍與甲○○、邱奕
    龍共飲，甲○○另電邀其友林小龍到場，而林小龍到達宿舍
    後，因接獲藍健誠（原名藍榮欣，業經檢察官不起訴處分）
    來電，又邀請藍健誠參加，惟藍健誠到場後不久，林小龍便
    先行離開，甲○○復電邀其友蕭珍儒（業經檢察官不起訴處
    分）前來，當時陳永明、章國仁（二人所犯本件傷害致死罪
    ，業經臺灣高等法院判決確定）恰與蕭珍儒一同，甲○○遂
    請蕭珍儒轉邀陳永明、章國仁同往，於上開數人及其他年籍
    姓名不詳成年男子三、四名陸續到場後，酒過三巡，陳健智
    與藍健誠先因敬酒碰杯發生口角，衝突稍歇後，邱奕龍要求
    陳永明不要再對其催討積欠「阿財土雞城」債務新臺幣（下
    同）六千元，陳健智亦力挺邱奕龍，要求陳永明對此債務一
    筆勾銷，藍健誠見陳健智對陳永明說話無禮，遂對陳健智稱
    ：「你跟我老大說啥，要輸贏可以去龜山找我。」，並出拳
    毆打陳健智之後腦，陳健智因而倒地，陳永明、章國仁、甲
    ○○三人及在場之其他年籍姓名不詳成年男子見狀，遂與藍
    健誠共同基於普通傷害之犯意聯絡，上前圍毆陳健智（業據
    陳健智撤回告訴），並將之自宿舍內拖行至室外停車場上，
    由章國仁、陳永明續以徒手毆打陳健智，而當時於甲○○宿
    舍門外，另有年籍姓名不詳之成年男子五、六人，亦共同基
    於普通傷害之犯意聯絡隨行至停車場，與甲○○、藍健誠及
    前開年籍姓名不詳之成年男子數人分別徒手或持棍棒、磚塊
    、石頭共同毆打陳健智，直至陳健智因傷重倒地，眾人始罷
    手；嗣因眾人中有人出言：「將裡面那個順便給我拖出來」
    ，遂有年籍姓名不詳成年男子數名返回甲○○宿舍內將邱奕
    龍拖行至停車場，陳永明、章國仁、甲○○、藍健誠及上開
    毆打陳健智之年籍姓名不詳成年男子共十數人於客觀上均應
    能預見以棍棒、磚塊、石頭朝邱奕龍身體、頭部或其他重要
    部位毆擊，將足致邱奕龍發生死亡之結果，仍共同基於普通
    傷害之犯意聯絡，以同前毆打陳健智之分工方式毆打邱奕龍
    ，致使邱奕龍受有腦下外傷併意識昏迷、急性硬腦膜下血腫
    、蜘蛛膜下出血、臉部撕裂傷、四肢多處擦、挫傷等傷害。
    蕭珍儒見邱奕龍與陳健智受傷嚴重，遂與章國仁、徐龍斌合
    力將二人抬上徐龍斌所駕駛之車輛送醫，惟邱奕龍延至同年
    月二十五日中午十二時五十分許，仍因頭部外傷造成嚴重腦
    損傷壞死引起中樞神經性休克不治死亡。
三、案經臺灣桃園地方法院檢察署檢察官相驗後自動簽分暨桃園
    縣政府警察局大園分局報請臺灣桃園地方法院檢察署檢察官
    偵查起訴。
    理  由
壹、證據能力部分：按被告以外之人於審判外之言詞或書面陳述
    ，除法律有規定者外，不得作為證據，刑事訴訟法第一百五
    十九條第一項固定有明文；惟被告以外之人於審判外之陳述
    ，雖不符同法第一百五十九條之一至一百五十九條之四之規
    定，而經當事人於審判程序同意作為證據，法院審酌該言詞
    陳述或書面陳述作成時之情況，認為適當者，亦得為證據。
    又當事人、代理人或辯護人於法院調查證據時，知有第一百
    五十九條第一項不得為證據之情形，而未於言詞辯論終結前
    聲明異議者，視為有前項之同意，同法第一百五十九條之五
    亦定有明文。另鑑於採用傳聞證據排除法則之重要理由之一
    ，係因傳聞證據未經當事人之反詰問予以覈實，若當事人願
    放棄對原供述人之反對詰問時，原則上即可承認該傳聞證據
    之證據能力。本件公訴人、被告及辯護人就本件後引之各項
    人證及書證，迄於言詞辯論終結前均未聲明異議，而本院審
    酌此部分證據均無違法取證及證明力明顯過低之瑕疵，亦認
    以之作為證據為適當，故依諸上開規定及說明，認此部分證
    據均具有證據能力，合先敘明。
貳、實體部分
一、訊據被告甲○○對於上開犯罪事實均坦承不諱，並經證人陳
    健智、徐龍斌於本院九十四年度訴字第九一九號案件（下稱
    前案）審理中證述詳實（見前案本院卷第八十七至九十七頁
    ），核與共犯章國仁於前案本院訊問時陳述：伊看見邱奕龍
    被甲○○及一些伊不認識的人打等語相符（見前案本院卷第
    五十七頁），被告之自白，堪認與事實相符；而被害人邱奕
    龍因遭被告夥同章國仁、陳永明、藍健誠、上開年籍姓名不
    詳成年男子共同毆打，受有腦下外傷併意識昏迷、急性硬腦
    膜下血腫、蜘蛛膜下出血、臉部撕裂傷、四肢多處擦、挫傷
    等傷害，造成嚴重腦損傷壞死，引起中樞神經性休克死亡之
    事實，有長庚紀念醫院林口分院診斷證明書一件附卷為憑（
    見相驗卷第十頁），並據臺灣桃園地方法院檢察署檢察官督
    同法醫師相驗屬實，製有勘驗筆錄、驗斷書、相驗屍體證明
    書等件在卷可稽，復經解剖鑑定指出：被害人外傷分佈頭部
    、背部及兩手前臂與手背，傷痕多發性，形狀不規則，界限
    範圍重疊雜遝，依外傷情形推斷，被害人遭圍毆當時弓背以
    雙手抱頭保護，造成頭部、背部及兩手前臂與手臂外傷，死
    亡原因為頭部外傷所造成嚴重腦損傷壞死，引起中樞神經性
    休克死亡，有法務部法醫研究所（九三）醫鑑字第一六八二
    號鑑定書附卷可查（見相驗卷第四十六頁），與前揭證據顯
    示被告係遭多人持棍棒、磚塊、石頭等兇器毆擊之情形相符
    ，被害人受有頭部外傷因而致死，顯與被告及其他共犯共同
    傷害之行為有相當因果關係。又刑法之加重結果犯，係以行
    為人對於加重結果之發生有預見之可能為已足（最高法院六
    十一年臺上字第二八九號判例意旨參照）。被告及共犯陳永
    明、章國仁、藍健誠、上開年籍姓名不詳成年男子多人分別
    以徒手，或持棍棒、石塊、磚頭毆打被害人，主觀上雖無殺
    害被害人之意圖，對被害人死亡結果亦難認有預見其發生而
    其發生並不違背其等本意之情形，惟頭部乃人體重要部位，
    腦部更攸關生命中樞，若遭棍棒、石塊、磚頭重擊，極有可
    能導致死亡之結果，此為一般人及在場之被告、共犯陳永明
    、章國仁、藍健誠、上開年籍姓名不詳成年男子於客觀上所
    得認知，因此其等分別以徒手，或持棍棒、磚塊、石頭毆打
    被害人之頭部及身體各處，於客觀上有致被害人受傷致死之
    可能且為其等所能預見，自應為此傷害行為致被害人死亡之
    加重結果負責。另按刑法第二十八條所謂之共同正犯者，指
    二人以上，以共同犯罪之意思，而共同實施犯罪之行為。故
    共同實施犯罪行為之人，在合同意思之範圍內，不論係同時
    實施犯罪行為，或各自分擔犯罪行為之一部，均係相互利用
    他人之行為，以達其犯罪之目的，即應對於全部所發生之結
    果，共同負其刑責。本件被害人係遭多人徒手或持磚塊、石
    頭共同毆傷致死，有如上述，縱使被告僅係徒手毆打，並未
    持磚塊、石頭等，而是其他人持以毆打，惟被害人之死亡既
    係因被告與共犯章國仁、陳永明、藍健誠及上開年籍姓名不
    詳之成年男子數人在合同意思之範圍內，同時實施犯罪行為
    ，係相互利用他人之行為，以達其犯罪之目的，即應對於被
    害人死亡之結果，共同負其刑責。綜上論述，本件事證明確
    ，被告與章國仁、陳永明、藍健誠、年籍姓名不詳成年男子
    數人共同普通傷害被害人邱奕龍致死之犯行，堪以認定。
二、按被告行為後，九十四年二月二日修正公布之刑法部分修正
    條文，業於九十五年七月一日施行。修正後刑法第二條第一
    項規定：「行為後法律有變更者，適用行為時之法律。但行
    為後之法律有利於行為人者，適用最有利於行為人之法律」
    ，上揭條文係規範行為後法律變更所生新舊法律比較適用之
    準據法，於刑法修正施行後，應適用上揭條文之規定，為「
    從舊從輕」之比較。又法律變更之比較適用，比較時應就罪
    刑有關之共犯、未遂犯、想像競合犯、牽連犯、連續犯、結
    合犯，以及累犯加重、自首減輕暨其他法定加減（如身分加
    減）與加減例等一切情形，綜其全部罪刑之結果而為比較；
    且就比較之結果，須為整體之適用，不能割裂分別適用各該
    有利於行為人之法律，此即法律變更之比較適用所應遵守之
    「罪刑綜合比較原則」及「擇用整體性原則」（最高法院二
    十四年上字第四六三四號判例、二十七年上字第二六一五號
    判例、九十五年第八次刑事庭會議決議意旨參照）。查被告
    行為後，刑法第二十八條共犯之規定有所修正，將舊法之「
    實施」修正為「實行」，其中「實施」一語，涵蓋陰謀、預
    備、著手及實行之概念在內，其範圍較廣，而「實行」則著
    重於直接從事構成犯罪事實之行為，其範圍較狹，二者之意
    義及範圍固有不同，但對於本件被告之犯行，比較新舊法之
    結果，修正後之規定並未較有利於被告；又關於累犯之要件
    部分亦有修正，修正前第四十七條規定：「受有期徒刑之執
    行完畢，或受無期徒刑或有期徒刑一部之執行而赦免後，五
    年以內再犯有期徒刑以上之罪者，為累犯，加重本刑至二分
    之一。」，修正後第四十七條第一項則規定：「受徒刑之執
    行完畢，或一部之執行而赦免後，五年以內故意再犯有期徒
    刑以上之罪者，為累犯，加重本刑至二分之一。」，對於本
    件被告之犯行，比較新舊法之結果，修正後之規定並未較有
    利於被告，揆諸前揭說明，本件自應適用被告行為時即修正
    前之刑法規定（最高法院九十六年度臺上字第一０三七號判
    決意旨參照）。
三、核被告所為，係犯刑法第二百七十七條第二項前段之傷害致
    人於死罪。被告與章國仁、陳永明、藍健誠、年籍姓名不詳
    成年男子數人間，就傷害致死部分，有犯意聯絡及行為分擔
    ，應論以共同正犯。被告前有事實欄所載之犯罪科刑、執行
    完畢紀錄，有臺灣高等法院被告前案紀錄表在卷可稽，被告
    於徒刑執行完畢後，故意再犯本件有期徒刑以上之罪，為累
    犯，應依修正前刑法第四十七條前段之規定加重其刑，惟法
    定本刑為無期徒刑部分，依法不得加重，僅就有期徒刑部分
    加重其刑。爰審酌被告之犯罪動機、手段、犯後畏罪逃亡，
    迄今尚未與被害人家屬達成和解，惟到案後坦承犯行、態度
    尚可等一切情狀，量處如主文所示之刑。本件用以毆打被害
    人之棍棒、磚頭、石塊等物，均未扣案，亦無證據證明尚屬
    存在，爰不宣告沒收。
據上論斷，依刑事訴訟法第二百九十九條第一項前段，修正後刑
法第二條第一項前段，刑法第二百七十七條第二項前段，修正前
刑法第二十八條、第四十七條前段，判決如主文。
本案經檢察官蔡宜均到庭執行職務。
中    華    民    國    97    年    5     月    1     日
                  刑事第八庭    審判長法  官  邱滋杉
                                      法  官  吳為平
                                      法  官  袁雪華
以上正本證明與原本無異。
如不服本判決，應於判決送達後10日內向本院提出上訴狀（應附
繕本），其未敘述上訴理由者，應於上訴期間屆滿後20日內補提
理由書狀於本院，上訴於臺灣高等法院。
                                      書記官  邱仲騏
中    華    民    國    97    年    5     月    1     日
附錄本案論罪科刑之法條：
中華民國刑法第277條第2項
（普通傷害罪）
傷害人之身體或健康者，處 3 年以下有期徒刑、拘役或 1 千元
以下罰金。
犯前項之罪因而致人於死者，處無期徒刑或 7 年以上有期徒刑；
致重傷者，處 3 年以上 10 年以下有期徒刑。


司法院資訊處製作；財團法人民間司法改革基金會備份。
